臺灣彰化地方法院刑事判決　　　　　　　　　　　　　九十二年度易字第九九九號
　　公　訴　人　臺灣彰化地方法院檢察署檢察官
　　被　　　告　己○○
右列被告因業務侵占案件，經檢察官提起公訴（九十二年度偵字第四六七六號），本
院判決如左：
    主  文
己○○連續意圖為自己不法之所有，而侵占對於業務上所持有之物，處有期徒刑捌月
。
    事  實
一、己○○自民國八十六年間起，任職於臺灣中國航聯產物保險股份有限公司（業經
    財政部核准與甲○○○保險股份有限公司合併，甲○○○保險股份有限公司為存
    續公司，下簡稱甲○○○保險公司），於九十年一月起擔任溪湖通訊處之營業助
    理員，負責招攬保險及向該保險公司之投保客戶收取保費，為從事業務之人。詎
    己○○竟基於意圖為自己不法所有之概括犯意，自九十年四月間起至同年六月間
    止，連續將其代甲○○○保險公司向如附表所示之保戶所收取如附表所示之保險
    費，總計新臺幣（下同）二十萬二千五百三十五元，均未依規定繳回甲○○○保
    險公司，而予以侵占入己。
二、案經甲○○○保險公司訴請臺灣彰化地方法院檢察署檢察官偵查起訴。
    理  由
一、訊據被告己○○固不否認伊自八十六年間起，任職於臺灣中國航聯產物保險股份
    有限公司（現為甲○○○保險公司），並自九十年四月間起至同年六月間止，向
    如附表所示之客戶（除陳忠行外）收取保險費，且並未繳回保險公司（除台勝企
    業行代收轉交之客戶張良政、鋐翼企業有限公司及施美良外）之事實，惟矢口否
    認有何業務侵占之犯行，辯稱：伊所收取之保險費係遭竊遺失，並非故意侵占，
    且客戶張良政、鋐翼企業有限公司及施美良之保險費部分伊有將台勝企業行支票
    交予告訴人公司兌現云云。惟查：右揭事實，業據告訴代理人丁○○、孫敬明於
    偵查中指訴綦詳，且經證人王春長及台勝企業行負責人戊○○於偵查中或本院訊
    問時證述屬實，復有保戶王春長、張良政、楊俊宏、張漢楨、閔順行實業有限公
    司、何永順、謝林阿西、陳孟超、徐英桃、楊玉清、鋐翼企業有限公司之保費調
    查表，保戶王春長、張良政、施美良、鋐翼企業有限公司保險證資料、台勝企業
    支票存款帳戶交易資料、營利事業登記公司詳細資料、被告立具之同意書等件附
    卷可資佐證。再台勝企業行所代收保戶張良政、鋐翼企業有限公司及施美良之保
    險費確有交予被告收執，業據被告供明在卷，及經證人戊○○證述明確，而被告
    確未將此部分保險費交回告訴人公司，亦經告訴人代理人丁○○、孫敬明、丙○
    ○、乙○○於偵查中或本院訊問時指訴綦詳，被告復未能提出任何交付該等保險
    費之資料以供審酌，所辯已將保險費交付告訴人公司云云，即難憑採。另被告辯
    稱保險費遭竊遺失云云，惟查被告於九十二年八月二十二日本院訊問時供稱伊並
    未報案，嗣於審理時雖改稱有報案等語，惟均未提供任何報案資料或其他證據以
    資憑認，且如附表所示之保險費並非同一日所收取，被告怎可能將二、三個月內
    所收之保險費均放在車上，以致遭竊，此顯與常情有違，洵難憑採。綜上所述，
    被告上開辯詞，顯係事後卸責之詞，洵無足採。本件事證明確，被告右揭犯行堪
    以認定，應依法論科。
二、核被告己○○所為，係犯刑法第三百三十六條第二項之業務侵占罪。被告右揭多
    次業務侵占犯行，時間緊接，手法相似，犯罪構成要件相同，顯係出於概括之犯
    意反覆為之，應依刑法第五十六條連續犯之規定，論以一罪，並加重其刑。另被
    告堅決否認有侵占保戶陳忠行之保險費，並稱：陳忠行係伊父親，保險費均由伊
    代父親繳納等語，經查陳忠行確係被告之父，此有卷附戶籍資料可參，且本件尚
    乏證據足資認定陳忠行確有交付保險費予被告收執，是公訴人所舉證據尚未足以
    證明被告有此部分業務侵占之犯罪事實，此外，本院復查無其他具體事證足資證
    明被告涉有此部分業務侵占之犯行，是以此部分犯行即屬不能證明，本應為被告
    無罪之諭知，惟公訴人認為此部分犯行，與前開論罪科刑部分，有連續犯之裁判
    上一罪關係，爰不另為無罪之諭知，併此敘明。爰審酌被告之素行，及其犯罪之
    動機、目的、方法、手段，暨本件所侵占次數為十餘次，侵占金額共達二十萬餘
    元，且迄未能與告訴人達成和解，又犯後否認犯行之態度等一切情狀，量處如主
    文所示之刑，以示懲儆。
據上論斷，應依刑事訴訟法第二百九十九條第一項前段、刑法第五十六條、第三百三
十六條第二項，罰金罰鍰提高標準條例第一條前段，判決如主文。
本案經檢察官賴志盛到庭執行職務。
中    華    民    國    九十三      年      八      月        六        日
                                臺灣彰化地方法院刑事第二庭
                                    審判長法官  石  馨  文
                                    法      官  王  義  閔
                                    法      官  郭  麗  萍
右正本證明與原本無異。
如不服本判決，應於判決送達後十日內向本院提出上訴狀( 須附繕本 )。
告訴人或被害人對於判決如有不服具備理由請求檢察官上訴者，其上訴期間之計算係
以檢察官收受判決正本之日期為準。
                                    法院書記官  施  嘉  玫
中    華    民    國    九十三      年      八      月        九        日
刑法第三百三十六條第二項：
對於業務上所持有之物，犯前條第一項之罪者，處六月以上五年以下有期徒刑，得併
科三千元以下罰金。
附表：
┌──┬───────────┬──────────────┐
│編號│客    戶    名    稱  │ 保費金額（單位：新臺幣）   │
├──┼───────────┼──────────────┤
│一  │徐 英 桃              │  一萬一千六百四十四元      │
├──┼───────────┼──────────────┤
│二  │謝林阿西              │  三千九百二十二元          │
├──┼───────────┼──────────────┤
│三  │陳 孟 超              │  五千二百六十元            │
├──┼───────────┼──────────────┤
│四  │王 春 長              │  二千二百四十五元          │
├──┼───────────┼──────────────┤
│五  │楊 淑 靜              │  一千二百一十五元          │
├──┼───────────┼──────────────┤
│六  │李 文 媛              │  一千二百一十五元          │
├──┼───────────┼──────────────┤
│七  │張 淑 珍              │  四千三百二十四元          │
├──┼───────────┼──────────────┤
│八  │張 良 政              │  九千八百八十八元          │
├──┼───────────┼──────────────┤
│九  │施 美 良              │  三千六百二十六元          │
├──┼───────────┼──────────────┤
│十  │楊 玉 清              │  三千六百二十六元          │
├──┼───────────┼──────────────┤
│十一│鋐翼企業有限公司      │  六萬五千七百元            │
├──┼───────────┼──────────────┤
│十二│楊 俊 宏              │  八千九百六十四元          │
├──┼───────────┼──────────────┤
│十三│何 永 順              │  九千一百二十一元          │
├──┼───────────┼──────────────┤
│十四│魏 小 雯              │  七百六十五元              │
├──┼───────────┼──────────────┤
│十五│張 漢 楨              │  一萬四千二百五十元        │
├──┼───────────┼──────────────┤
│十六│閔順行實業有限公司    │  五萬六千七百七十元        │
├──┼───────────┴──────────────┤
│合計│二十萬二千五百三十五元                              │
└──┴──────────────────────────┘
